臺灣高雄地方法院刑事判決
111年度侵訴字第12號
公  訴  人  臺灣高雄地方檢察署檢察官
被      告  朱啓宗




義務辯護人  黃泰翔律師
訴訟參與人
即  告訴人  AV000-A111013（真實姓名、年籍詳卷）
代  理  人  黃小舫律師（法扶）
上列被告因妨害性自主罪案件，經檢察官提起公訴（111年度偵
字第2522號），本院判決如下：
    主  文
朱啓宗犯攜帶兇器強制性交未遂罪，處有期徒刑參年捌月。扣案
如附表所示之物，均沒收。
    事  實
一、朱啓宗曾在位於高雄市前鎮區某處之養生館(地址、店名均
    詳卷，下稱該養生館)消費而接受越南籍成年女子AV000-A11
    1013(姓名、年籍均詳卷，下稱甲 )之按摩服務，而對甲 起
    色心，竟基於攜帶兇器犯強制性交之犯意，於民國111年1月
    8日下午4時30分許，攜帶如附表所示之物至該養生館並經安
    排至2樓房間接受服務，待甲 進入該房間，朱啓宗假藉對甲
     示範撥筋技巧，趁機以如附表編號1所示之藍綠色毛巾1條
    捆綁甲 雙腳，並拿如附表編號2所示之白黃色毛巾1條欲塞
    入甲 口中，為甲 以該毛巾髒污為由拒絕，朱啓宗隨即自甲
     身後以右手架住甲 脖子，左手持如附表編號3所示客觀上
    足供兇器使用之剪刀1把，以刀尖處抵住甲 脖子，對甲 威
    嚇稱：「今天妳跟我做愛，如果妳沒有配合，妳今天會死掉
    ！」、「妳沒有機會按我了！」等語，以此強暴及脅迫方式
    著手要脅甲 與之為性交。甲 因懼怕，先假意配合，在朱啓
    宗要求甲 脫去衣服時，甲 要朱啓宗先脫，朱啓宗遂自行脫
    去全身衣物並要求甲 舔其胸部及生殖器，而甲 即趁朱啓宗
    將手中剪刀放下之際，掙脫腳上綑綁之毛巾後逃往1樓求救
    及報警，朱啓宗之行為始為未遂。經警到場逮捕朱啓宗，並
    扣得如附表所示等物，始悉上情。
二、案經甲 訴由高雄市政府警察局前鎮分局報告臺灣高雄地方
    檢察署檢察官偵查起訴。
    理  由
一、按因職務或業務知悉或持有性侵害被害人姓名、出生年月日
    、住居所及其他足資識別其身分之資料者，除法律另有規定
    外，應予保密。行政機關、司法機關及軍法機關所製作必須
    公示之文書，不得揭露被害人之姓名、出生年月日、住居所
    及其他足資識別被害人身分之資訊，性侵害犯罪防治法第12
    條第1 、2 項定有明文。依前揭規定，本案判決書關於告訴
    人甲 （下稱甲 ）之姓名僅記載代號，而其真實姓名、年籍
    均註明詳卷。另判決書中如記載該養生館全稱，亦有使甲 
    之身分資料可得特定之虞，故本判決亦不記載該養生館之名
    稱，合先敘明。
二、證據能力之說明
    證據能力部分因當事人均同意有證據能力（見院卷第214至2
    15頁），依司法院「刑事判決精簡原則」，得不予說明。
三、認定事實所憑之證據及理由
    訊據被告朱啓宗於本院審理時就前揭事實坦承不諱（見院卷
    第283、296頁），核與證人即甲 於警詢、偵查及本院審理
    中之證述相符（見偵卷第21至24頁、第83至87頁，院卷第28
    4至292頁），且有員警職務報告（偵卷第25頁）、高雄市前
    鎮分局復興路派出所110報案紀錄單（偵卷第27至29頁）、
    高雄市政府警察局前鎮分局偵査隊受理各類案件纪錄表（偵
    卷第31頁）、高雄市政府警察局前鎮分局偵查隊受(處)理案
    件證明單（偵卷第33頁）、高雄市政府警察局前鎮分局扣押
    筆錄、扣押物品清單、收據及照片（偵卷第35至45頁）、性
    侵害案件代號與真實姓名對照表、性侵害犯罪事件通報表（
    置於偵卷彌封資料袋內）等附卷可憑，另有扣案如附表所示
    等物在案可考，足認被告任意性自白與事實相符，可資採為
    認定犯罪事實之依據。從而，本案事證明確，被告上開犯行
    ，堪以認定，應依法論科。
四、論罪科刑
㈠、按刑法第222條第1項第8款之攜帶兇器強制性交罪，應係以行
    為人攜帶兇器強制性交為其加重條件，所謂兇器僅客觀上對
    人之生命、身體、安全構成威脅，具有危險性之兇器均屬之
    ，應不以行為人自己攜帶或攜帶之初有行兇之意圖為必要，
    祇須強制性交時攜帶此種具有危險性之兇器為已足。查被告
    犯罪時所使用之如附表編號3所示之剪刀1把，刀身為金屬材
    質，且刀鋒銳利，此見其外觀即明，此有扣案物品照片可佐
    （偵卷第43頁），足認上開剪刀為客觀上對人之生命、身體
    、安全構成威脅而有危險性之兇器無誤。
㈡、按刑法第221條第1項強制性交罪之成立，須以強暴、脅迫、
    恐嚇、催眠術或其他違反意願之方法而為性交者為要件。而
    所謂強暴，指有形的抑制人之反抗而言，如持刀架在被害人
    之脖子上，其已具體以刀接觸被害人之身體，對被害人實施
    暴行，與以刀指向被害人（未接觸被害人身體）之脅迫行為
    尚屬有別，應認此行為係屬強暴而非脅迫（臺灣高等法院85
    年法律座談會刑事提案內容參照）。又關於「脅迫」與「恐
    嚇」，雖本質上均在於對被害人施以心理強制，使其就範，
    惟二者既經立法者併列為行為態樣，自應有所區別。本院認
    刑法第221條第1項強制性交罪所規定「脅迫」、「恐嚇」，
    除均屬違反被害人意願之手段外，「脅迫」行為尚須指該言
    語或舉動已達使被害人不能抗拒而就範之威嚇程度，而「恐
    嚇」則否，且二種手段之法定刑固屬相同，然因對於被害人
    性自主決定意思之侵害程度仍有輕重之別，故於量刑時，仍
    應有所差異。經查，本件被告自甲 背後架住其頸部，並以
    剪刀抵住其頸部，強令甲 與其性交，是被告所為顯已施加
    有形之強制力於甲 身上，並以「今天妳跟我做愛，如果妳
    沒有配合，妳今天會死掉！」、「妳沒有機會按我了！」等
    語威嚇甲 ，在被告以剪刀抵住甲 頸部之情境下，已達使甲
     被迫就範之程度，屬直接對甲 之身體加諸有形強制力，並
    以惡害威脅甲 以抑制、排除甲 抗拒之強暴及脅迫行為，而
    非僅是單純之惡害通知，是被告所為強制性交方法，合於刑
    法第221條第1項之強暴、脅迫方法。公訴意旨認被告另以「
    恐嚇」方式而為強制性交，尚有未洽，併此敘明。
㈢、又被告為使甲 與其性交，先以毛巾綁住甲 雙腿，再以右手
    架住甲 脖子、左手持剪刀抵住甲 脖子，以此方式強逼甲 
    與之為性交，是被告以毛巾綁住甲 雙腿開始，即已著手實
    施加重強制性交密切關連行為。幸因甲 機警脫逃，未生進
    入或接合甲 性器之犯罪結果，被告犯罪未能得逞，應認被
    告對甲 攜帶兇器強制性交犯行僅屬未遂之階段。是核被告
    所為，係犯刑法第222條第2項、第1項第8款之攜帶兇器強制
    性交未遂罪。被告雖已著手加重強制性交行為之實行，而未
    至既遂之結果，為未遂犯，酌依刑法第25條第2項規定減輕
    其刑。而被告欲以剝奪甲 之行動自由之方式達到強制性交
    之目的，屬強制性交之強暴行為一部，不另成立剝奪他人行
    動自由罪名，附此敘明。
㈣、辯護人雖以被告行為手段輕微且未遂，事後又坦承犯行，且
    被告已過7旬高齡，身體健康狀況欠佳，犯罪動機係基於對
    情感狀態之誤認，認本案有情輕法重之情，而主張應適用刑
    法第59條減輕其刑等語。惟按刑法第59條之酌量減輕其刑，
    必於犯罪之情狀，在客觀上足以引起一般同情，認為即予宣
    告法定低度刑期，猶嫌過重者，始有其適用（最高法院51年
    台上字第899號判決要旨參照）。本院考量被告在甲 工作場
    合著手強行對甲 為加重強制性交行為，雖未得逞，然已使
    甲 對於該工作環境之安全產生恐懼，此徵甲 於本院審理時
    證稱：我因為這件事情不敢工作，還去看身心科，事後至今
    都沒有正常上班，只有偶爾接一、二個工作等語（見院卷第
    286頁），可見被告行為對甲 之身心侵害匪淺。且被告除綑
    綁甲 雙腳外，另持兇器威逼甲 ，實難認其犯罪手段、情節
    輕微。而被告雖高齡又因身心障礙領有極重度身心障礙手冊
    （障礙類別第6類，屬器官嚴重受損之身體障礙）一情，有
    其提出之中華民國身心障礙證明影本附卷可憑（院卷第237
    至239頁），處境尚稱弱勢。惟考量本案犯行並非被告受其
    弱勢身心條件所迫而犯，而其所為經依前揭未遂犯減輕其刑
    後，與其犯罪情狀及所造成之危害相比，實難認有何情輕法
    重或情堪憫恕之情形，尚無從依照刑法第59條規定，酌減其
    刑。至其犯後雖坦承犯行不諱，然此非刑法第59條審酌之因
    素，僅可作為量刑之參考條件。從而，辯護意旨請求本院依
    刑法第59條之規定對被告酌減其刑等語，洵不足取。
㈤、本院審酌被告為滿足一己性欲，竟對甲 著手為攜帶兇器強制
    性交行為，雖未得逞，惟過程中攜帶兇器對甲 為強暴、脅
    迫行為，已足以對甲 之性自主權利、尊嚴造成相當程度之
    侵害，亦危害社會治安。且被告迄今仍未與甲 達成調解或
    獲得甲 之原諒，所為實有不該。復斟酌檢察官、訴訟參與
    人（即甲 ）及代理人、陪同人就量刑之意見（見院卷第298
    頁），兼衡被告終能坦承犯行之犯後態度，及其未曾因故意
    犯罪受有期徒刑以上刑之宣告一情，有臺灣高等法院被告前
    案紀錄表在卷可查，素行尚可。另考量被告領有極重度身心
    障礙手冊及其自述之智識程度、家庭經濟狀況(涉及個人隱
    私，不予揭露)等一切情狀，量處如主文所示之刑。又本件
    宣告刑與緩刑要件不合，自無宣告緩刑之餘地，辯護人所請
    亦無理由，附此敘明。 
㈥、又扣案如附表所示等物品，均為被告所有一情，為被告於本
    院審理時供述明確（見院卷第299至300頁）。又被告在其犯
    案過程中確有使用扣案如附表所示等物，堪認為被告犯罪所
    用之物，均應依刑法第38條第2 項前段之規定宣告沒收。
據上論斷，應依刑事訴訟法第299條第1項前段，判決如主文。
本案經檢察官丁○○提起公訴，檢察官丙○○到庭執行職務。
中　　華　　民　　國　　111 　年　　11　　月　　25　　日
                  刑事第八庭    法　官  林英奇
                                法  官  何一宏
                                法  官  陳鑕靂
以上正本證明與原本無異。
如不服本判決應於收受送達後20日內向本院提出上訴書狀，並應
敘述具體理由；如未敘述上訴理由者，應於上訴期間屆滿後20日
內向本院補提理由書（均須按他造當事人之人數附繕本）「切勿
逕送上級法院」。
中　　華　　民　　國　　111 　年　　11　　月　　30　　日
　　　　　　　　　　　　　　　　書記官  曾怡箏

◎附錄本案論罪科刑法條
中華民國刑法第222條
犯前條之罪而有下列情形之一者，處7年以上有期徒刑：
一、二人以上共同犯之。
二、對未滿十四歲之男女犯之。
三、對精神、身體障礙或其他心智缺陷之人犯之。
四、以藥劑犯之。
五、對被害人施以凌虐。
六、利用駕駛供公眾或不特定人運輸之交通工具之機會犯之。
七、侵入住宅或有人居住之建築物、船艦或隱匿其內犯之。
八、攜帶兇器犯之。
九、對被害人為照相、錄音、錄影或散布、播送該影像、聲音、
    電磁紀錄。
前項之未遂犯罰之。

附表：
編號 物品名稱 數量 1 藍綠色毛巾 1條 2 白黃色毛巾 1條 3 剪刀（紅色握把） 1支